【裁判字號】    94,上易,401
【裁判日期】    950221
【裁判案由】    恐嚇
【裁判全文】
臺灣高等法院刑事判決                 94年度上易字第401號
上  訴  人  臺灣桃園地方法院檢察署檢察官
被      告  甲○○
上列上訴人因被告恐嚇案件，不服臺灣桃園地方法院93年度易字
第773號，中華民國93年12月22日第一審判決（起訴案號：臺灣
桃園地方法院檢察署93年度偵字第8438號），提起上訴，本院判
決如下：
    主  文
上訴駁回。
    理  由
一、公訴意旨係以：被告甲○○於民國92年6月10日，在桃園縣
    龍潭鄉○○路336巷路旁林志文所駕駛車號Ｖ8－1132號自用
    小客車上，經林志文（經另案審理）告知，所駕駛之自用小
    客車乃其竊盜所得（按為乙○○所有，於92年6月6日15時許
    ，在桃園縣龍潭鄉○○村○○路58巷4之1號地下室內，遭林
    志文竊取），並已以電話向車主乙○○恐嚇匯款新臺幣（下
    同）2萬元至林志文所有局號028130之5號、帳號078426之50
    號郵局帳戶，否則車輛將予以分解出售之方式，恐嚇乙○○
    ，乙○○心生畏懼，允為匯入1萬元以換回該車，但因該帳
    號為林志文所有，為免領款時遭監視錄影設備拍到為警查獲
    ，乃要求甲○○代至郵局領款，並允給予報酬。甲○○因需
    錢花用應允，而與林志文基於意圖為林志文不法所有之犯意
    聯絡，至龍潭鄉○○路烏林郵局，以前揭帳號之提款卡，自
    提款機提領乙○○贖車之匯款後交予林志文，林志文即給予
    其2千元佣金，並通知乙○○至桃園縣龍潭鄉○○路國軍803
    醫院停車場尋車，嗣於92年6月11日8時20分許，乙○○在前
    揭停車場內尋獲該車後，經警在該車上採集多枚指紋送鑑，
    發現留於該車右前側車窗玻璃內側之兩指紋，與甲○○左手
    拇指、右手拇指之指紋相符，始循線查獲上情，因認被告甲
    ○○涉犯刑法第346條第1項之恐嚇取財罪嫌云云。
二、按犯罪事實應依證據認定之，無證據不得認定其犯罪事實；
    不能證明被告犯罪者，應諭知無罪之判決，刑事訴訟法第15
    4條第2項、第301條第1項分別定有明文。認定犯罪事實所憑
    之證據，雖不以直接證據為限，間接證據亦包括在內；然而
    無論直接或間接證據，其為訴訟上之證明，須於通常一般之
    人均不致有所懷疑，而得確信其為真實之程度者，始得據為
    有罪之認定；又認定犯罪事實所憑之證據，固不以直接證據
    為限，間接證據亦應包含在內，惟採用間接證據時，必其所
    成立之證據，在直接關係上，雖僅足以證明他項事實，而由
    此他項事實，本於推理之作用足以證明待證事實者，方為合
    法，若憑空之推想，並非間接證據，業經最高法院76年台上
    字第4986號、32年度上字67號著有判例。
三、查本件公訴人認被告甲○○涉犯恐嚇取財罪嫌，不外以被告
    之供述、被害人乙○○之指訴、員警職務報告及中華郵政股
    份有限公司中壢郵局93年4月21日營字第93510011050號函等
    為其論據。於本院行準備程序時，訊據被告甲○○固不否認
    曾於92年6月10日自林志文所有之帳戶內提領1萬元等情，惟
    堅決否認有何恐嚇取財犯行，辯稱：電話不是伊打的，伊幫
    林志文領錢，他給伊2千塊，林志文本來是說要幫小孩子領
    錢，他早就已經跟車主要錢了，他是去確認有沒有匯錢，他
    要求伊領錢時，伊始知他有恐嚇等語（見本院94年6月2日行
    準備程序筆錄）。經查：
（一）、被害人乙○○雖於警詢中陳稱：車牌號碼Ｖ8─1132號
        自小客車係伊所有，該車曾於92年6月6日15時，在桃園
        縣龍潭鄉○○村○○路58巷4之1號地下室失竊，同年月
        10日14時30分許，有一歹徒打電話向伊恐嚇，稱伊之車
        輛在渠手上，要求伊匯款2萬元至000000000000000號林
        志文帳戶，才肯將車輛交還，經伊與歹徒討價還價，歹
        徒同意伊匯款1萬元，嗣伊於當日15時16分，至桃園縣
        龍潭南龍郵局匯款，歹徒於同日17時以電話通知伊該車
        牌號碼Ｖ8─1132號自小客車，停放於龍潭804醫院急診
        室前，伊便會同警方至804醫院領回，並交予警方採證
        ，伊不認識甲○○，未曾與甲○○接觸等語（見臺灣桃
        園地方法院檢察署93年度偵字第8438號偵查卷第27頁至
        第29頁筆錄）。然觀諸被害人前開所述，其僅敘及車輛
        失竊及遭人恐嚇之事實，並未描述對其實施恐嚇取財行
        為人之任何特徵，且未明確指稱被告即為對其恐嚇取財
        之人，則被害人前開指述，尚難為認定被告有恐嚇取財
        犯行之證據。
（二）、被告於警詢時陳稱：伊並無竊取車牌號碼Ｖ8─1132號
        自小客車，亦未恐嚇乙○○，伊僅於92年6月間某日，
        在桃園縣龍潭鄉○○路336巷巷口，搭乘前開林志文駕
        駛之自用小客車，途中林志文出示其所有之郵局存款簿
        及提款卡，並交付該提款卡要求伊至龍潭鄉○○路上之
        烏林郵局自林志文帳戶內代為提領1萬元，領款後林志
        文又要求伊陪同前往取車，二人隨後至龍岡某大樓，林
        志文即自行下車，而要求伊繼續駕駛該車牌號碼Ｖ8─
        1132號自小客車，至桃園縣龍潭鄉○○路國軍804醫院
        停車場停放，再至桃園縣龍潭鄉○○街336巷巷口等候
        ，伊依約待林志文前來，即交還該車牌號碼Ｖ8─1132
        號自小客車車鑰匙，再自行返家等語（見同上偵卷第20
        頁至第22頁筆錄）；於檢察官偵查中供陳：該車牌號碼
        Ｖ8─1132號自小客車係林志文所竊，林志文於92年6月
        10日駕駛前開車輛，至桃園縣龍潭鄉○○路336巷巷口
        邀伊外出，林志文告訴伊該車為其所竊，並稱其業已向
        車主恐嚇，要求伊為其前往郵局提款；林志文又稱因其
        之前所使用之人頭帳戶均遭凍結而無法使用，但因其急
        需用錢，故要求車主匯款至其自己之帳戶，然恐遭警查
        獲而不敢親自前去提領，故以2千元代價要求伊為其領
        款，伊因需要用錢，故答應林志文之要求等語（見同上
        偵卷第78頁筆錄）；於原審審理時供稱：伊於領錢當日
        與林志文在804醫院旁之中興路336巷碰面，並上林志文
        之車，林志文告訴伊該車為其所竊，且其業已打電話向
        車主恐嚇，因其帳戶遭凍結，要求伊為其領款，後林志
        文下車撥打公共電話再上車，稱車主業已匯款，林志文
        又開車繞了半小時後才載伊前去領款；該車牌號碼Ｖ8
        ─1132號自小客車非伊所竊，且伊亦無打電話向車主恐
        嚇，於領款前，林志文未曾向伊提及欲從事擄車勒贖等
        語（見原審93年8月23日準備程序筆錄及同年12月8日審
        理筆錄）。故被告自始否認有撥打電話向被害人乙○○
        恐嚇取財之犯行，且未曾供述其有與林志文基於恐嚇取
        財犯行之犯意聯絡及行為分擔。
（三）、參諸公訴人於起訴書犯罪事實欄中所載，該車號Ｖ8─1
        132號自用小客車乃林志文所竊取，且係林志文以電話
        向乙○○恐嚇要求匯款後，始要求被告甲○○代為至郵
        局領款，並允給予報酬，而被告甲○○因需錢花用乃應
        允，而與林志文基於意圖為林志文不法所有之犯意聯絡
        ，與林志文至龍潭鄉○○路烏林郵局提領乙○○贖車之
        匯款後交予林志文等情，堪認公訴人亦認被告並無竊取
        前開車輛及撥打電話向乙○○恐嚇取財之行為，被告僅
        係於林志文竊得前開車輛並向乙○○恐嚇要求匯款完成
        後，為使林志文取得匯款而代為提領匯款；按刑法第34
        6條第1項恐嚇取財之罪，須以恐嚇行為即以將來之惡害
        通知恫嚇或以目前之強暴脅迫危害手段相加，致被害人
        心生畏懼而交付財物，則被告並未實際實施恐嚇取財之
        行為，且於林志文實施恐嚇取財行為之前、中、後，亦
        未與林志文就向被害人乙○○恐嚇取財之犯罪有何謀議
        或合意已如前述，則被告縱有提領被害人所匯款項，此
        亦僅為他人實施恐嚇取財犯行後處分贓物行為，尚與恐
        嚇取財之犯罪構成要件有間，實難以此認被告為本件恐
        嚇取財之共同正犯。
四、綜上所述，公訴人公訴意旨僅敘及被告於林志文竊車及向被
    害人乙○○恐嚇完成後，為林志文前往郵局領取被害人所匯
    款項等節，而依公訴人所提之證據，亦均未達於通常一般之
    人均不致有所懷疑而得確信被告係從事恐嚇取財之人，或與
    林志文就恐嚇取財犯行有犯意之聯絡及行為分擔，故被告之
    行為，尚與恐嚇取財之犯罪構成要件有別。此外，經查並無
    任何其他積極確切之事證足資證明被告確有共同恐嚇取財之
    犯行，被告之犯罪尚屬不能證明，應為其無罪之判決。
五、原審因為被告等無罪之判決，洵無不當，檢察官上訴意旨略
    以：被告甲○○係幫林志文提領恐嚇取財所使用之帳戶，業
    據被告自白不諱，雖被告未參與恐嚇之行為，然被告係在知
    悉該筆所欲提領之金額乃林志文恐嚇他人所得之金錢的情形
    下，基於幫助之犯意加以提領，則自應論以被告恐嚇取財之
    幫助罪刑，蓋該筆款項係被害人乙○○在林志文恐嚇之下而
    匯入林志文之帳戶，而在該筆款項提領之前，均未置於林志
    文之實質支配持有當中，雖該帳戶係林志文所有，然該帳戶
    經被害人乙○○報警後，處於被警方監控之狀態下，林志文
    實無支配之可能性，林志文之恐嚇取財犯行並未既遂，而在
    林志文恐嚇取財犯行完成之前，本案被告甲○○基於幫助之
    犯意前往郵局提領，自應論以恐嚇取財之幫助犯云云，固非
    無見，惟查並無證據足資證明被告係從事恐嚇取財之人，或
    與林志文就恐嚇取財犯行有犯意之聯絡及行為分擔如前述，
    即縱如檢察官所述，前開恐嚇後匯入林志文帳戶之款項，在
    提領前，均未置於林志文之實力支配下，而係為警監控中，
    然林志文恐嚇取財之未遂犯行已經完成，非林志文恐嚇取財
    之犯行尚在進行中，一有加工於此，即構成犯罪，是被告甲
    ○○縱基於幫助之犯意前往郵局提領，仍無使林志文成為恐
    嚇取財之既遂犯，被告甲○○亦無成立恐嚇取財幫助犯之餘
    地，檢察官之上訴為無理由，其上訴應予駁回。
六、被告經合法傳喚，無正當之理由不到庭，爰得不待其陳述，
    逕行判決。
據上論斷，應依刑事訴訟法第368條、371條，判決如主文。
本案經檢察官沈明彥到庭執行職務。
中    華    民    國    95    年    2     月    21    日
                  刑事第八庭審判長法  官  鄭文肅
                                  法  官  陳國文
                                  法  官  江國華
以上正本證明與原本無異。
不得上訴。
                                  書記官  陳秋萍
中    華    民    國    95    年    2     月    21    日


司法院資訊處製作；財團法人民間司法改革基金會備份。
